臺灣雲林地方法院刑事裁定
111年度聲字第71號
聲  請  人  
即  第三人  傅子寧




上列聲請人因被告銘鱗國際有限公司等違反藥事法案件（110 年
度易字第335 號），聲請發還扣押物，本院裁定如下：    
    主  文
扣案如臺灣雲林地方檢察署檢察官110 年度偵字第3353號、第37
71號起訴書附表二編號153 所示之「1 對1 醫療口罩機臺」壹臺
（即本院勘驗所為之編號XY4-4 部分），暫行發還傅子寧，並由
其於本案判決確定前，負保管之責，並於判決確定前不許為處分
。
    理  由
壹、聲請意旨略以：臺灣雲林地方檢察署（下稱雲林地檢署）檢
    察官110 年度偵字第3353、3771號起訴書附表二扣押物清單
    編號153 「1 對1 醫療口罩機臺」4 臺，其中1 臺之實際所
    有權人應為聲請人傅子寧，而非被告銘鱗國際有限公司（下
    稱銘鱗公司）等人所有，此有生產服務合約書可以佐證。該
    臺「1 對1 醫療口罩機臺」既非被告銘鱗公司等人所有，且
    非供或預備供犯罪所用之物，亦與本案犯罪無涉，難以供為
    證明本案犯罪事實之證據，爰依刑事訴訟法第142 條第1 項
    之規定，聲請將扣案之該臺「1 對1 醫療口罩機臺」發還給
    聲請人等語。
貳、按「扣押物若無留存必要者，不待案件終結，應以法院之裁
    定或檢察官命令發還之」、「扣押物因所有人、持有人或保
    管人之請求，得命其負保管之責，暫行發還」，刑事訴訟法
    第142 條第1 項前段、第2 項分別定有明文。而所謂扣押物
    無留存必要，指非得沒收且無留作證據必要之物，始得依前
    開規定發還，至已扣押之物是否有繼續扣押之必要或應予發
    還，事實審法院得本於職權依審判之需要及訴訟之程度，妥
    適裁量（最高法院106 年度台抗字第427 號裁定意旨參照）
    。至於已扣押之物是否有繼續扣押之必要或應予發還，事實
    審法院得本於職權，依審判之需要及訴訟進行之程度，妥適
    裁量。又「暫行發還」者，其扣押關係，當仍存續，不過暫
    時停止其扣押之執行，而命請求人代負保管之責而已，故受
    暫行發還之人有保管之責任，且不許為處分。
參、本院之判斷
一、被告銘鱗公司之負責人即被告張璨麟與聲請人訂定生產服務
　　合約書，約定自民國109 年8 月13日起至110 年8 月12日止
　　，由聲請人出資委託被告張璨麟代為購買如雲林地檢署檢察
    官110 年度偵字第3353號、第3771號起訴書附表二編號153 
    所示「1 對1 醫療口罩機臺」4 臺中之1 臺（即本院勘驗所
　　為之編號XY4-4 部分；下稱本件口罩機臺），並由被告張璨
    麟使用本件口罩機臺製造口罩，再按實際生產口罩之數量支
    付金錢給聲請人；嗣被告銘鱗公司、被告張燦麟、公司副總
    即被告張珏銘，因未領有衛生福利部醫療器材許可證，而製
    造、分裝醫療口罩，及運送、販賣所製造之醫療口罩，涉嫌
    違反藥事法第84條第1 項、第2 項、第87條之罪（嗣經本院
    補充告知可能涉犯醫療器材管理法第62條第1 項、第2 項、
    第63條之罪嫌），經雲林地檢署檢察官偵查後，以110 年度
    偵字第3353號、第3771號提起公訴，並由本院以110 年度易
    字第335 號案件審理中，本件口罩機臺則為檢察官於偵辦上
    開案件時扣押在案等節，有聲請人所提出之生產服務合約書
    、雲林地檢署檢察官110 年度偵字第3353號、第3771號起訴
    書、雲林縣警察局斗六分局110 年3 月12日扣押筆錄、扣押
    物品目錄表、保管單、扣案物所處位置之平面圖、扣案物照
    片、本院110 年9 月30日勘驗筆錄、勘驗時所攝照片等證據
    存卷為證。被告張燦麟、聲請人並於本院110 年9 月30日準
    備程序至扣案物現存地點勘驗時，均確認本件口罩機臺之所
    有人為聲請人無訛，則此部分客觀事實，應屬明確。
二、本件口罩機臺依起訴書所載，既有供被告銘鱗公司、張璨麟
　　、張珏銘用以非法製造醫療口罩，固有留存以為證物之必要
　　，然本件口罩機臺為聲請人所有之物，並非屬本院110 年度
　　易字第335 號案件之被告銘鱗公司、張璨麟、張珏銘、肯德
　　利國際股份有限公司、劉又溍、劉恩齊所有，已如前述，雖
　　被告銘鱗公司未取得衛生福利部醫療器材許可證，然縱有實
　　際使用本件口罩機臺以製造醫療口罩，依刑法第38條第2 項
　　前段規定，本件口罩機臺尚非屬得沒收之供或預備供犯罪所
　　用之物，且依卷內事證，也難認係聲請人無正當理由提供與
　　被告銘鱗公司等人用以製造本案之醫療口罩，復依自110 年
　　5 月1 日起，已取代藥事法關於醫療器材規定部分之醫療器
　　材管理法，就本件口罩機臺亦無應予或得予沒收或行政沒入
　　之規定。本院經審視全案卷證，認為本件口罩機臺有無實際
　　供被告銘鱗公司等人用以製造醫療口罩，尚非該案至為重要
　　之爭點，另考量本件口罩機臺之價值非低、所有權人權利受
　　侵害程度、扣押物保管適當性及訴訟進行階段等各種情狀，
　　暨衡量偵查檢察官於起訴書已載明，扣案如附表二編號153
　　所示之物，非屬被告銘鱗公司等人所有，不予聲請宣告沒收
　　等語；公訴檢察官就本件口罩機臺是否發還與聲請人一節，
　　於110 年9 月30日準備程序時表示稱：請鈞院依職權審酌是
　　否確為第三人所有，是否合於發還要件，若符合發還要件，
　　則沒有意見等語、於111 年1 月20日表示稱：請依法審酌等
　　語，爰依刑事訴訟法第142 條第1 項前段、第142 條第2 項
　　之規定，裁定將扣案如雲林地檢署檢察官110 年度偵字第33
　　53號、第3771號起訴書附表二編號153 中之本件口罩機臺（
　　即本院勘驗所為之編號XY4-4 部分），暫行發還與聲請人，
　　並命於判決確定前，由聲請人負保管責任，不得處分，以兼
　　顧未來或有對此一扣案物為調查之可能性。
三、至於扣案物暫行發還後，案件終結而無他項諭知（判決確定
　　）者，依刑事訴訟法第318 條第2 項規定，視為已有發還之
　　裁定，一併敘明。
肆、據上論斷，應依刑事訴訟法第220 條、第142 條第2 項，裁
    定如主文。
中　　華　　民　　國　　111 　年　　1 　　月　　24　　日
                  刑事第八庭    法  官  陳育良
以上正本證明與原本無異。
如不服本裁定，應於裁定送達後5 日內向本院提出抗告狀（須附
繕本）。　　　　　　　　　
                                書記官  王姵珺    
中　　華　　民　　國　　111 　年　　1 　　月　　26　　日